臺灣高等法院民事判決　　　　　　　　　 93年度家上字第3號
上　訴　人　乙○○
被　上訴人　甲○○
兼　右一人
法定代理人　丙○○○
上列當事人間否認子女事件，上訴人對於中華民國92年11月7日
臺灣桃園地方法院92年度親字第139號第一審判決，提起上訴，
本院於中華民國94年1月25日言詞辯論終結，判決如下：
    主  文
原判決廢棄。
確認被上訴人甲○○非上訴人之婚生女。
第一、二審訴訟費用由被上訴人負擔。
    事實及理由
一、本件上訴人主張：其與被上訴人丙○○○於民國七十二年間
    結婚，於民國八十四年間起即因故分居，分居後迄未再同居
    ，雙方並於民國九十一年八月二十八日協議離婚。惟被上訴
    人丙○○○於與上訴人婚姻關係存續中，於民國八十八年十
    月二十八日產下一女即另被上訴人甲○○。該被上訴人甲○
    ○依法雖推定為上訴人之婚生女，然該被上訴人甲○○並非
    被上訴人丙○○○自上訴人受胎所生，只因上訴人於民國九
    十一年八月二十八日申辦離婚
    甲○○非自上訴人受胎出生之事實，爰請求判決確認被上訴
    人甲○○非上訴人之婚生女等情（原審為上訴人敗訴之判決
    ，上訴人提起上訴）。
二、被上訴人丙○○○則以：伊自民國八十四年間起，即與上訴
    人分居，分居後迄未再與上訴人共同生活。被上訴人丙○○
    ○於民國八十八年十月二十八日所生之被上訴人甲○○，確
    非上訴人之婚生女。其同意上訴人之請求等語。
三、按妻之受胎係在婚姻關係存續中者，推定其所生子女為婚生
    子女，又該推定如夫妻之一方能證明妻非自夫受胎者，得提
    起否認之訴，惟應於知悉子女出生之日起，一年內為之，民
    法第一千零六十三條定有明文；故民法第一千零六十三條第
    一項規定，妻之受胎，係在婚姻關係存續中者，推定其所生
    子女為婚生子女。同條第二項規定：前項推定，如夫妻之一
    方能證明妻非自夫受胎者，得提起否認之訴。此項規定，係
    法律為補救婚生推定之弊，避免血統之混亂，致有損於社會
    公益之目的，所賦予夫或妻之訴訟權。本件上訴人依民法第
    一千零六十三條第二項規定，提起否認子女之訴。主張上訴
    人與被上訴人丙○○○於民國九十一年八月二十八日協議離
    婚，而被上訴人甲○○係於被上訴人丙○○○與上訴人之婚
    姻關係存續中，即民國八十八年十月二十八日所出生，有上
    訴人所提出之
    戶政事務所民國九十二年九月九日第○九二○○○三四八○
    號函暨所附之出生登記申請書、出生證明書等影本各一份，
    附卷可憑。依民法第一千零六十三條第一項規定，雖應推定
    被上訴人甲○○為上訴人與另被上訴人丙○○○之婚生女。
    但上訴人主張被上訴人甲○○並非自上訴人與被上訴人丙○
    ○○受胎所生，且上訴人係於民國九十一年八月二十八日辦
    理協議離婚登記時，始知被上訴人甲○○非自上訴人受胎所
    生之事實等語，業經被上訴人丙○○○於本院表示，上訴人
    雖見過，但確實不知道被上訴人甲○○係其與外人所生，並
    經證人范姜梅因，證述屬實（見本院卷第五七頁）。是上訴
    人主張其自民國九十一年八月二十八日辦理協議離婚登記，
    始知悉被上訴人甲○○係非自其受胎出生，即堪採信。而上
    訴人於九十二年八月二十日，提起本件否認子女之訴，有經
    原法院蓋有92.8.20收狀戳記之起訴狀可稽，是則，上訴人
    主張其起訴並未逾一年之法定期間，即非無據。
四、查所謂血緣鑑定，係從ＤＮＡ多對的染色體做多樣性之分析
    ，其準確度可達百分之九九點九九九，為眾所周知之事實。
    因此親子血緣關係之有無，必須有賴於ＤＮＡ之鑑定，始能
    精確無誤。本院命上訴人及被上訴人甲○○為血緣鑑定，經
    林口長庚醫院鑑定結論：「根據D3S1358，VWA，D16S539，
    D2S1338 ，D8S1179，D21S1 1，D19S433，FGA，D7S820等位
    點之遺傳標記分析結果，據以排除『乙○○是甲○○的親生
    父親』（九重排除）」，有長庚醫院九十三年十一月二十三
    日（九三）長庚院法字第○五○一號函及親子鑑定報告可稽
    （見本院卷第九五、九六頁）。證人林政倫於本院亦證稱：
    「被上訴人甲○○是我與被上訴人丙○○○生的。」（見本
    院卷第三五頁筆錄）。是上訴人主張被上訴人甲○○非自其
    與被上訴人丙○○○受胎所生之女，堪予認定。
五、綜上所述，上訴人主張為可採。從而，上訴人本於民法第一
    千零六十三條第二項規定，請求確認被上訴人甲○○非自其
    與被上訴人丙○○○所生之婚生女，為有理由，應予准許。
    原審以上訴人自知悉後已逾法定期間，為上訴人敗訴之判決
    ，尚有未洽。上訴意旨指摘原判決不當，求予廢棄改判，為
    有理由。爰由本院予以廢棄改判，如主文第二項所示。
據上論結，本件上訴為有理由，依民事訴訟法第 450條、第78條
，判決如主文。
中　　華　　民　　國　　94　　年　　 2　  月　　15　　日
                  民事第九庭  審判長法　官  吳景源
　　　　　　　　　　　      　　  　法　官  滕允潔
　　　　　　　　　　　      　　　　法　官  連正義
正本係照原本作成。
如不服本判決，應於收受送達後二十日內向本院提出上訴書狀，
其未表明上訴理由者，應於提出上訴後二十日內向本院補提理由
書狀（均須按他造當事人之人數附繕本）上訴時應提出委任律師
或具有律師資格之人之委任狀；委任有律師資格者，另應附具律
師資格證書及釋明委任人與受任人有民事訴訟法第四百六十六條
之一第一項但書或第二項（詳附註）所定關係之釋明文書影本。
中　　華　　民　　國　　94　　年　　2 　　月　　16　　日
　　　　　　　　　　　　　　　　　  書記官  姚麗華
附註：
民事訴訟法第四百六十六條之一（第一項、第二項）：
對於第二審判決上訴，上訴人應委任律師為訴訟代理人。但上訴
人或其他法定代理人具有律師資格者，不在此限。
上訴人之配偶、三親等內之血親、二親等內之姻親，或上訴人為
法人、中央或地方機關時，其所屬專任人員具有律師資格並經法
院認為適當者，亦得為第三審訴訟代理人。
